臺灣臺南地方法院刑事裁定
111年度刑全字第3號
聲  請  人    Ａ女  
兼法定代理人  Ｂ女
共同代理人    李孟哲律師(法扶律師)
相  對  人    Ａ男  
上列當事人間因本院111年度侵訴字第7號妨害性自主案件提起刑
事附帶民事訴訟請求損害賠償事件（111年度侵附民字第7號），
聲請人聲請假扣押，本院裁定如下：
    主  文
聲請人Ａ女以新臺幣參拾參萬元為相對人供擔保後，得對相對人
之財產於新臺幣壹佰萬元之範圍內予以假扣押。上開金額，得提
存財團法人法律扶助基金會臺南分會出具同額之保證書代之。
聲請人Ｂ女以新臺幣拾陸萬伍仟元為相對人供擔保後，得對相對
人之財產於新臺幣伍拾萬元之範圍內予以假扣押。上開金額，得
提存財團法人法律扶助基金會臺南分會出具同額之保證書代之。
相對人如為聲請人Ａ女、Ｂ女各供擔保金新臺幣壹佰萬元、伍拾萬
元或將聲請人Ａ女、Ｂ女請求之金額提存，得免為或撤銷假扣押。
    理  由
一、按債權人就金錢請求或得易為金錢請求之請求，欲保全強制
    執行者，得聲請假扣押；假扣押，非有日後不能強制執行或
    甚難執行之虞者，不得為之，民事訴訟法第522條第1項、第
    523條第1項分別定有明文。次按債權人聲請假扣押，就假扣
    押之原因，絲毫未提出能即時調查之證據以釋明者，固應駁
    回其聲請，惟假扣押之原因如經釋明而有不足，法院仍得命
    提供擔保以補釋明之不足，准為假扣押，此觀民事訴訟法第
    526條第1項、第2項之規定自明。又同法第523條第1項所稱
    「有日後不能強制執行或甚難執行之虞」之「假扣押之原因
    」者，本不以債務人浪費財產、增加負擔或將其財產為不利
    益之處分，致達於無資力之狀態，或債務人移住遠方、逃匿
    無蹤或隱匿財產等積極作為之情形為限，祇須合於該條項「
    有日後不能強制執行或甚難執行之虞」之條件，即足當之。
    故債務人日後變動財產之可能性無法排除，為確保債權之滿
    足，可認其日後有不能強制執行或甚難執行之虞，債權人就
    此如已為相當之釋明，即難謂其就假扣押之原因全未釋明，
    或供擔保無法補釋明之不足（最高法院109年度臺抗字第745
    號民事裁定意旨參照）。再於非交易型之車禍侵權紛爭，債
    權人主張其因債務人不法侵害身體或健康之行為，致受有醫
    療費、喪失或減少勞動能力、增加生活上需要之損害，應由
    債務人負損害賠償責任時，法院非不得依民事訴訟法第277
    條但書規定，減輕債權人之釋明責任，並於綜合債權人難以
    查知本無交易往來之債務人財產、債權人曾向債務人請求給
    付而遭斷然堅決拒絕、債務人應負賠償責任之可能性甚高、
    債權人聲請假扣押之金錢請求尚稱相當、債務人現有財產未
    遠高於債權人請求金額致債權人將來有難以獲償之虞等具體
    情事後，認所得薄弱之心證，已達降低後之證明度，信其事
    實上主張大概為如此，即非不得准為以供擔保為條件之假扣
    押裁定（最高法院105年度臺抗字第349號民事裁定意旨參照
    ）。　　
二、聲請及請求意旨略以：相對人Ａ男為Ａ女之父親，Ｂ女之配偶
    ，竟於民國110年10月1日上午9時許，在聲請人Ａ女房間內，
    基於利用權勢性交之犯意，撫摸Ａ女之身體、舔Ａ女胸部，再
    以手指及性器插入Ａ女性器，對Ａ女性交得逞，嗣經Ａ女告知
    母親Ｂ女後，報警循線查獲上情。相對人因此所涉之利用權
    勢性交罪，業經檢察官起訴，並經法院以111年度侵訴字第7
    號判決判處有期徒刑3年2月；民事損害賠償部分，聲請人Ａ
    女、Ｂ女並對相對人提起刑事附帶民事訴訟，Ａ女請求相對人
    賠償精神慰撫金新臺幣（下同）100萬元，Ｂ女請求50萬元，
    惟相對人對聲請人之請求均置之不理，常年無穩定工作，財
    產僅存坐落於臺南市○○區○○○段000號農牧用地，面積1914平
    方公尺，權利範圍全部，於108年12月17日設定最高限額抵
    押權150萬元予臺南市後壁區農會，且未能提出和解方案賠
    償聲請人之損失，聲請人唯恐相對人脫產，如不即時聲請裁
    定實施假扣押，有日後不能執行或甚難執行之虞，故聲請人
    並願提供現金或同額之財團法人法律扶助基金會臺南分會出
    具之保證書，聲請准就相對人之財產於100萬元及50萬元之
    範圍內予以假扣押，並願提供現金或同額之財團法人法律扶
    助基金會臺南分會出具之保證書等語。
三、經查：
㈠、聲請人Ａ女、Ｂ女主張相對人前揭侵權行為及受損害等事實，
    已如前述，且有所提出之臺灣臺南地方檢察署檢察官起訴書
    、本院判決書、刑事附帶民事起訴狀等資料可資參照，足使
    本院對聲請人請求之原因得到大致為正當之心證，可認聲請
    人就請求之原因已有相當程度之釋明。　
㈡、就請求假扣押之原因部分，聲請人亦已陳述前揭相對人犯後
    未能提出和解方案賠償聲請人之損失，聲請人唯恐相對人脫
    產，如不即時聲請裁定實施假扣押，有日後不能強制執行或
    甚難執行之虞等情事，並提出前述資料以為釋明。參酌本件
    依聲請人之主張，聲請人係遭相對人不法侵害之受害者，並
    非因交易行為致生債權債務糾葛，而屬侵權糾紛；再佐以相
    對人所涉為犯罪，雖有和解之意，但均未提出任何和解方案
    ，難認有賠償之意，聲請人請求賠償之金額則非低，相對人
    為求脫免民事賠償義務而變動財產之可能性尚無法排除，應
    認聲請人就假扣押之原因亦非全未釋明。
  ㈢綜上所述，聲請人已釋明請求之原因，聲請人既陳明願供擔
    保以補釋明之不足，應認足補其釋明之欠缺，爰酌定相當之
    擔保金額，命聲請人供擔保後為假扣押；同時依民事訴訟法
    第527條規定，准相對人為聲請人供擔保或提存後得免為或
    撤銷假扣押。   
四、按法院得依供擔保人之聲請，以裁定准許其變換提存物；前
    開規定，於其他依法令供訴訟上之擔保者準用之，民事訴訟
    法第105條第1項、第106條前段定有明文。且供擔保人所供
    之擔保，旨在擔保其就本案訴訟將來能獲勝訴之確定裁判，
    而於其一旦受敗訴之裁判確定，備為賠償受擔保利益人支出
    訴訟費用或所受損害之用；則供擔保人在尚未依法院裁判所
    定提供擔保前，聲請變換擔保物為等值之有價證券或現金以
    代替原裁判所定之擔保，如於受擔保利益人尚無不利，應無
    不許其聲請變換擔保之理（最高法院86年度臺抗字第167號
    民事裁定意旨參照）。另按分會認為法律扶助事件顯有勝訴
    之望，並有聲請實施保全或停止強制執行程序之必要，受扶
    助人應向法院繳納之假扣押、假處分、定暫時狀態處分、暫
    時處分或停止強制執行擔保金，得由分會出具之保證書代之
    ，法律扶助法第67條第1項亦有規定。查聲請人以其無資力
    ，聲請准予改由財團法人法律扶助基金會臺南分會出具之保
    證書代之等語。本院認為由財團法人法律扶助基金會臺南分
    會為聲請人出具同額之保證書後，即與本院命聲請人為假扣
    押供擔保之金額相當，且合於前揭法律扶助法之規定，故聲
    請人此部分聲請為有理由，應予准許。
五、依刑事訴訟法第491條第10款，民事訴訟法105條第1項、第1
    06條前段、第526條第2項、第527條，法律扶助法第67條第1
    項，裁定如主文。

中　　華　　民　　國　　111 　年　　7 　　月　　12　　日
　　　　　　　　　刑事第二庭    審判長法　官　洪士傑
　　　　　　　　　
　　　　　　　　　                    法  官  蔡盈貞
　　　　　　　　　
　　　　　　　　　                    法  官  洪士傑
以上正本證明與原本無異。
如不服本裁定，應於送達後5日內，向本院提出抗告狀。
      　　　　　　　　　　　　　　　　書記官　吳鸝稻
中　　華　　民　　國　　111 　年　　7 　　月　　12　　日